臺灣高等法院刑事判決
108年度上訴字第3714號
上  訴  人  
即  被  告  賴風榮  



上列上訴人因違反毒品危害防制條例案件，不服臺灣基隆地方法
院108年度訴字第557號，中華民國108年10月1日第一審判決（起
訴案號：臺灣基隆地方檢察署108年度毒偵字第1412號），提起
上訴，本院判決如下：
    主  文
原判決撤銷。
賴風榮施用第一級毒品，累犯，處有期徒刑拾月。扣案之吸食器
貳組沒收。
    事  實
一、賴風榮因施用毒品案件，先後2 次經觀察、勒戒後，均認無
    繼續施用毒品之傾向，分別於民國88年3 月17日、89年11月
    10日執行完畢釋放出所，並由臺灣基隆地方檢察署（下稱基
    隆地檢署）檢察官分別以88年度偵字第1558號、89年度毒偵
    字第1412號為不起訴處分確定。復又多次再犯施用毒品案件
    被依法追訴、判刑確定，又因施用毒品案件，經臺灣基隆地
    方法院以105年度訴字第455號判決處有期徒刑8 月確定；再
    因施用毒品案件，經同法院以106 年度訴字第268號判決處
    有期徒刑9月確定，上開案件，經同法院以106年度聲字第78
    1號裁定合併定應執行有期徒刑1年2月確定，於107年8月22
    日因縮短刑期執行完畢出監。詎其仍不知悔改，基於施用第
    一級毒品海洛因及第二級毒品甲基安非他命之犯意，於108
    年6月18日下午3時許，在基隆市○○區○○路 00巷00號之107室
    原租屋處內，以將海洛因及甲基安非他命同時放入玻璃球之
    吸食器，再點燃吸食其煙霧之方式，同時合併施用海洛因及
    甲基安非他命1次。嗣因販毒案件，經警於108年6月19日上
    午6時12分許，持搜索票至賴風榮上址租屋處執行搜索，扣
    得賴風榮所有之甲基安非他命吸食器 2組、電子磅秤3臺、
    分裝袋3大包、注射針筒2支、藥鏟3支、海洛因殘渣袋2包及
    行動電話1支（內含門號0000000000號SIM卡）等物品，復至
    警局採尿送驗，結果呈嗎啡及甲基安非他命、安非他命陽性
    反應，始悉上情。
二、案經基隆巿警察局第一分局報告基隆地檢署檢察官偵查起訴
    。
    理  由
壹、程序方面
    按被告以外之人於審判外之陳述，雖不符刑事訴訟法第159
    條之1 至第159 條之4 之規定，而經當事人於審判程序同意
    作為證據，法院審酌該言詞陳述或書面陳述作成時之情況，
    認為適當者，亦得為證據；又當事人、代理人或辯護人於法
    院調查證據時，知有刑事訴訟法第159 條第1 項不得為證據
    之情形，而未於言詞辯論終結前聲明異議者，視為有前項之
    同意，刑事訴訟法第159 條之5 定有明文。經查，檢察官、
    上訴人即被告賴風榮（下稱被告）於本院審判程序時就證據
    能力均表示沒有意見（本院卷第128、129頁），供述證據部
    分視為同意作為證據，本院審酌各該證據作成或取得時狀況
    ，並無顯不可信或違法取得等情況，且經本院依法踐行證據
    調查程序並認為適當，而有證據能力；其餘資以認定本案犯
    罪事實之非供述證據，亦查無違反法定程序取得之情形，依
    刑事訴訟法第158 條之4 之反面解釋，亦有證據能力。
貳、實體方面
一、上揭犯罪事實，業據被告於警詢（基隆地檢署108年度毒偵
    字第1412號卷第14頁）、偵查（同前署108年度核交字第251
    5號卷第9頁）、原審（原審卷第68、74頁）及本院（本院卷
    第130頁）均坦承不諱，並有搜索扣押筆錄、扣押物品目錄
    表、勘察採證同意書、台灣檢驗科技股份有限公司108 年7 
    月5 日濫用藥物檢驗報告1 份、基隆市警察局第一分局偵辦
    毒品案件尿液檢體對照表（尿液檢體編號000-0-000 ）1紙
    、現場照片14張在卷（前揭偵查卷第33、63至73、77至87、
    91頁）可考，復有甲基安非他命吸食器2組、電子磅秤3臺、
    分裝袋3大包、注射針筒2支、藥鏟3支、海洛因殘渣袋2包及
    行動電話1支（內含門號0000000000號SIM卡）等物品扣案為
    證，足認被告上開任意性自白與事實相符，應堪採信。本件
    事證明確，被告犯行洵堪認定，應依法論科。
二、論罪科刑
  ㈠核被告所為，係犯毒品危害防制條例第10條第1 項之施用第
    一級毒品罪及同條第2 項之施用第二級毒品罪，其以一施用
    行為同時觸犯上開二罪名，屬想像競合犯，依刑法第55條規
    定，應從一重之施用第一級毒品罪處斷。被告持有第一級毒
    品海洛因及第二級毒品甲基安非他命進而施用，持有毒品之
    低度行為均為施用毒品之高度行為所吸收，不另論罪。
  ㈡被告有如事實欄一所載之前案科刑及執行情形，有本院被告
    前案紀錄表在卷可考，被告於上開徒刑執行完畢後，5 年以
    內故意再犯本案有期徒刑以上之罪，為累犯。依司法院釋字
    第775 號解釋所示，為避免發生罪刑不相當之情形，法院就
    個案應依該解釋之意旨，裁量是否加重最低本刑。本院考量
    被告前開構成累犯之犯罪紀錄，均為違反毒品危害防制條例
    之罪，與本案罪名、犯罪類型相同，足見被告對刑罰之反應
    力薄弱甚明，認適用刑法第47條累犯加重之規定，尚無罪刑
    不相當之情事，爰依刑法第47條第1項規定，加重其刑。
三、原審認被告對於刑罰之反應力已足以評價，不依刑法第47條
    第1項之規定加重其刑，固非無見。惟查：被告自88年起即
    陸續因施用毒品等罪入監服刑，其所犯之罪名、犯罪類型均
    與本案相同，已足認被告對刑罰之反應力甚為薄弱。原審僅
    以施用毒品屬自戕行為，本質上容易再犯，而認足以評價云
    云，自有未洽。上訴意旨請求輕判雖無理由，惟原判決既有
    前開可議之處，自應由本院予以撤銷改判。爰審酌被告於88
    年至90年間接受觀察、勒戒及強制戒治之處遇措施後，復自
    91年起頻繁更犯施用毒品犯行，屢經判刑確定並執行完畢，
    惟仍不斷於出監後再犯相同罪名，顯未思改進並遠離毒品；
    並考量被告所為尚屬戕害個人健康，未侵害他人法益，犯罪
    所生之損害非重，兼衡其自述為國中畢業、原從事保全工作
    、月薪新臺幣2 萬3,000 元之智識程度及生活狀況（原審卷
    第73頁），暨其坦承犯行之犯後態度及同時施用第一級、第
    二級毒品之犯罪情節等一切情狀，量處如主文第二項所示之
    刑。扣案之吸食器2 組，係被告所有供施用本案毒品所用之
    器具，業據被告供明在卷，爰依法宣告沒收。至其餘扣押物
    ，均無證據顯示與本案犯罪有關，均不予宣告沒收。
據上論斷，應依刑事訴訟法第369條第1項前段、第364條、第299
條第1項前段，毒品危害防制條例第10條第1 項、第2 項，刑法
第11條前段、第55條、第47條第1 項前段、第38條第2項，判決
如主文。
本案經檢察官江柏青提起公訴，檢察官劉斐玲到庭執行職務。
中    華    民    國    109   年    2     月    4     日
                  刑事第十一庭  審判長法  官  楊力進 
                                      法  官  雷淑雯
                                      法  官  許文章
以上正本證明與原本無異。
如不服本判決，應於收受送達後20日內向本院提出上訴書狀，其
未敘述上訴之理由者並得於提起上訴後20日內向本院補提理由書
（均須按他造當事人之人數附繕本）「切勿逕送上級法院」。
                                      書記官  范家瑜
中    華    民    國    109   年    2     月    4     日
附錄：本案論罪科刑法條全文
毒品危害防制條例第10條
施用第一級毒品者，處 6 月以上 5 年以下有期徒刑。
施用第二級毒品者，處 3 年以下有期徒刑。